臺灣宜蘭地方法院民事小額判決
111年度羅小字第276號
原      告  新安東京海上產物保險股份有限公司

法定代理人  陳忠鏗  
訴訟代理人  謝京燁  
            周宏芳  
被      告  林春媛（即戴君安之繼承人）



上列當事人間請求侵權行為損害賠償（交通）事件，本院於中華
民國111年8月22日言詞辯論終結，判決如下：    
    主　文
被告應於繼承被繼承人戴君安之遺產範圍內給付原告新臺幣壹萬
玖仟參佰參拾肆元，及自民國一百一十一年八月十二日起至清償
日止，按週年利率百分之五計算之利息。
原告其餘之訴駁回。
訴訟費用新臺幣壹仟元由被告於繼承被繼承人戴君安之遺產範圍
內負擔二分之一，餘由原告負擔。
本判決第一項得假執行。
　　事實及理由
壹、程序部分
一、按「訴狀送達後，原告不得將原訴變更或追加他訴。但有下
    列各款情形之一者，不在此限：三、擴張或減縮應受判決事
    項之聲明者。」民事訴訟法第255條第1項第3款定有明文。
    查本件原告對被告之訴之聲明第1項原為：被告應給付原告
    新臺幣（下同）42,826元，及自起訴狀繕本送達翌日起至清
    償日止，按週年利率5%計算之利息（見本院卷第9頁）；嗣
    於民國111年8月22日言詞辯論時變更前項聲明為：被告應於
    繼承被繼承人戴君安之遺產範圍內給付原告42,826元，及自
    起訴狀繕本送達翌日起至清償日止，按週年利率5%計算之利
    息（見本院卷第101頁）。核原告所為之訴之變更，為減縮
    應受判決之聲明，揆諸上開法律規定，自應准許，合先敘明
    。
二、本件被告經合法通知，未於言詞辯論期日到場，核無民事訴
    訟法第386條各款所列情形，爰依民事訴訟法第436條之23、
    第436條第2項、第385條第1項前段之規定，准原告之聲請，
    由其一造辯論而為判決。
貳、實體部分　　
一、原告主張：訴外人即被告之被繼承人戴君安於109年6月27日
    1時49分許，駕駛車牌號碼000-0000號車輛，行經宜蘭縣五
    結鄉191縣道第8迴轉道，因行車疏未注意而撞及訴外人鎖毓
    霖所有車牌號碼0000-00號自用小客車（下稱系爭車輛）。
    茲因系爭車輛業經鎖毓霖向原告投保車體險，而上開保險事
    故發生在保險期間，原告乃依保險契約之約定，給付系爭車
    輛之修復費用合計42,826元（工資5,780元、零件費用26,10
    2元、烤漆費用9,144元、拖吊費用1,800元），原告已依法
    取得代位求償之權。又因戴君安業於110年6月1日死亡，被
    告為繼承人且未拋棄繼承，為此，爰依保險法第53條規定、
    民法侵權行為與繼承之法律關係，提起本件訴訟等語，並聲
    明：被告應於繼承被繼承人戴君安之遺產範圍內給付原告42
    ,826元，及自起訴狀繕本送達翌日起至清償日止，按週年利
    率5%計算之利息。
二、被告經合法通知，未於言詞辯論期日到場，亦未提出書狀為
    任何聲明或陳述。
三、得心證之理由：
(一)查原告主張戴君安因過失致原告所承保車體險之系爭車輛受
    有損害，原告已賠付被保險人鎖毓霖系爭車輛修復費用42,8
    26元（工資5,780元、零件費用26,102元、烤漆費用9,144元
    、拖吊費用1,800元）等情，業據原告提出與其所述相符之
    系爭車輛行照影本、車輛修理照片、道路交通事故當事人登
    記聯單、道路交通事故現場圖、估價單、電子發票證明聯、
    統一發票、車輛維修保險賠款付承修廠商同意書等為據（見
    本院卷第15-29頁），並與宜蘭縣政府警察局羅東分局檢送
    本院之道路交通事故現場圖、現場照片等相符（見本院卷第
    53-76頁），又被告已於相當期間受合法通知，而於言詞辯
    論期日未到場，亦未提出書狀作何聲明或陳述，本院綜合上
    開證據調查結果，自堪信原告主張上開事實為真實。
(二)再「因故意或過失，不法侵害他人之權利者，負損害賠償責
    任。」「汽車、機車或其他非依軌道行駛之動力車輛，在使
    用中加損害於他人者，駕駛人應賠償因此所生之損害。」「
    不法毀損他人之物者，被害人得請求賠償其物因毀損所減少
    之價額。」「負損害賠償責任者，除法律另有規定或契約另
    有訂定外，應回復他方損害發生前之原狀。」「第1項情形
    ，債權人得請求支付回復原狀所必要之費用，以代回復原狀
    。」「損害賠償，除法律另有規定或契約另有訂定外，應以
    填補債權人所受損害及所失利益為限。」民法第184條第1項
    前段、第191條之2前段、第196條、第213條第1項、第3項、
    第216條第1項分別定有明文。又「被保險人因保險人應負保
    險責任之損失發生，而對於第三人有損失賠償請求權者，保
    險人得於給付賠償金額後，代位行使被保險人對於第三人之
    請求權；但其所請求之數額，以不逾賠償金額為限。」保險
    法第53條第1項亦有明文。查本件原告與鎖毓霖就系爭車輛
    訂有車體險之保險契約，業如前述，又戴君安因過失行為致
    系爭車輛受有損害，原告並因而支出車體險保險金等情，亦
    經本院認定如前，揆諸前揭規定，原告自得於給付金額範圍
    內，代位行使鎖毓霖對戴君安之損害賠償請求權，而向戴君
    安請求給付。又「繼承人自繼承開始時，除本法另有規定外
    ，承受被繼承人財產上之一切權利、義務。但權利、義務專
    屬於被繼承人本身者，不在此限。繼承人對於被繼承人之債
    務，以因繼承所得遺產為限，負清償責任。」「繼承人對於
    被繼承人之債務，以因繼承所得遺產為限，負連帶責任。」
    民法第1148條、第1153條第1項分別定有明文。查原告主張
    被告為戴君安之繼承人且未經拋棄繼承等情，業據原告提出
    繼承系統表、戶籍謄本等為證（見本院卷第43-51頁），揆
    諸前開規定，原告自得請求被告於繼承被繼承人戴君安之遺
    產範圍內，就上開戴君安之侵權行為債務負清償責任。
(三)復按依民法第196條請求賠償物被毀損所減少之價額，得以
    修復費用為估定之標準，但以必要者為限（如修理材料以新
    品換舊品，應予折舊）（最高法院77年度第9次民事庭會議
    決議㈠意旨參照）。經查系爭車輛因受有前揭損害，其修復
    費用為工資5,780元、零件費用26,102元、烤漆費用9,144元
    、拖吊費1,800元，業如前述，又依行政院所頒固定資產耐
    用年數表及固定資產折舊率之規定，非運輸業用汽車之耐用
    年數為5年，採定率遞減法計算折舊時，折舊率為每年千分
    之369，而其最後1年度之折舊額，加歷年折舊累計額，其總
    和不得超過該資產成本原額10分之9，亦即採用定率遞減法
    折舊者，最後1年度之未折減餘額等於成本10分之1。而查系
    爭車輛係於96年8月出廠，迄本件車禍發生時即109年6月，
    已12年餘而逾汽車之耐用年數，揆諸前開說明，其零件部分
    應扣除折舊費用10分之9，則系爭車輛之零件扣除折舊後之
    修復費用估定為2,610元，再加計無折舊問題之工資費用5,7
    80元、烤漆費用9,144元、拖吊費用1,800元，故系爭車輛必
    要之修復費用合計為19,334元（計算式：2,610元＋5,780元＋
    9,144元＋1,800元＝19,334元），揆諸前揭說明，原告請求被
    告於繼承被繼承人戴君安之遺產範圍內給付系爭車輛之必要
    修復費用即19,334元，應屬有據。
(四)按「給付無確定期限者，債務人於債權人得請求給付時，經
    其催告而未為給付，自受催告時起，負遲延責任。其經債權
    人起訴而送達訴狀，或依督促程序送達支付命令，或為其他
    相類之行為者，與催告有同一之效力。」「遲延之債務，以
    支付金錢為標的者，債權人得請求依法定利率計算之遲延利
    息。」「應付利息之債務，其利率未經約定，亦無法律可據
    者，週年利率為百分之5。」民法第229條第2項、第233條第
    1項前段、第203條分別定有明文。原告對被告之損害賠償請
    求權，為未定給付期限之金錢債權，揆諸前揭規定，原告請
    求被告給付自起訴狀繕本送達被告翌日即111年8月12日（見
    本院卷第93-95頁）起之法定遲延利息，亦有理由。
四、綜上所述，原告依保險代位、侵權行為及繼承之法律關係，
    請求被告於繼承被繼承人戴君安之遺產範圍內給付19,334元
    ，及自起訴狀繕本送達被告翌日即111年8月12日起至清償日
    止，按年息5%計算之利息，為有理由，應予准許。逾此部分
    之請求，則屬無據，應予駁回。
五、本件係就民事訴訟法第436條之8適用小額訴訟程序所為被告
    一部敗訴之判決，依民事訴訟法第436條之20之規定，被告
    敗訴部分應依職權宣告假執行。
六、按適用小額訴訟程序事件法院為訴訟費用之裁判時，應確定
    其費用額，民事訴訟法第436條之19定有明文，爰依後附計
    算書確定本件訴訟費用額如主文第3項所示。
七、訴訟費用負擔之依據：民事訴訟法第79條。 　　　　　
中　　華　　民　　國　　111 　年　　9 　　月　　19　　日
                  臺灣宜蘭地方法院羅東簡易庭
　　　　　　　 　             法　官　張文愷
計算書：
項目 金額（新臺幣） 備註 第一審裁判費 1,000元  合計 1,000元  
　　　　　　　　　 
以上正本係照原本作成。
對於本件判決如有不服，應於收受送達後20日內向本院提出上訴
書狀，上訴於本院合議庭，並按他造當事人之人數附具繕本。
當事人之上訴，非以判決違背法令為理由不得為之，上訴狀應記
載上訴理由，表明下列各款事項：
㈠原判決所違背之法令及其具體內容。
㈡依訴訟資料可認為原判決有違背法令之具體事實。
如委任律師提起上訴者，應一併繳納上訴審裁判費。
中　　華　　民　　國　　111 　年　　9 　　月　　19　　日
                              書記官  林仁修